臺灣高等法院刑事判決
109年度上訴字第1313號
上  訴  人  
即  被  告  李志成




上列上訴人即被告因違反毒品危害防制條例案件，不服臺灣桃園
地方法院108年度審訴字第2112號，中華民國109年2月5日第一審
判決（起訴案號：臺灣桃園地方檢察署108年度毒偵字第2382號
），提起上訴，本院判決如下：
    主  文
上訴駁回。
    事  實
一、李志成基於施用第一、二級毒品之犯意，於民國108年4月14
    日晚間8時許，在桃園市○○區○○路○段000巷00弄0○0號居所，
    以將第一級毒品海洛因及第二級毒品甲基安非他命一併置入
    玻璃球吸食器燒烤之方式，同時施用海洛因及甲基安非他命
    1次。嗣於翌日（15日）上午11時15分許，在上開居所為警
    查獲，並扣得如附表所示之施用毒品器具。
二、案經桃園市政府警察局刑事警察大隊報告臺灣桃園地方檢察
    署檢察官偵查起訴。　　
    理  由
一、證據能力：
    本件認定事實所引用之卷證資料（包含物證、書證，詳下述
    及者），並無證據證明係公務員違背法定程序所取得，與本
    案亦有自然之關連性，公訴人及被告李志成於準備程序迄至
    言詞辯論終結，均不爭執該等卷證之證據能力，本院認引為
    證據為適當，是依刑事訴訟法第159條之5等規定，下述認定
    事實所引用之證據方法均有證據能力，合先敘明。
二、認定事實：
  ㈠上揭犯罪事實，業據被告於原審及本院審理中均坦承不諱，
    而被告此次為警採集之尿液，經送驗結果呈安非他命、甲基
    安非他命、嗎啡及可待因陽性反應，有台灣檢驗科技股份有
    限公司濫用藥物檢驗報告及姓名編號對照表（檢體編號：10
    8偵-0474）在卷可查（見毒偵卷第79、135頁），且有附表
    所示之扣案物為憑，是被告上開任意性自白查與事實相符而
    可採信屬實，起訴書所載被告分別施用兩種毒品，並無積極
    證據可憑，當以被告供稱同時施用兩種毒品為可採，是其犯
    行洵堪認定。
  ㈡查被告前因施用毒品案件，經臺灣新竹地方法院裁定送觀察
    、勒戒及強制戒治，於89年6月24日強制戒治執行完畢釋放
    出所，並由臺灣新竹地方檢察署檢察官以89年度戒毒偵字第
    101號為不起訴處分確定，後其於強制戒治執行完畢釋放後5
    年內之90年間起，已多次再犯施用毒品罪經判刑確定，此有
    本院被告前案紀錄表乙件存卷可查，是被告既已於強制戒治
    執行完畢釋放後5年內再犯施用毒品罪並經依法追訴處罰，
    縱使此次施用毒品之時間已在上述執行完畢釋放後之5年以
    後，仍應依法追訴處罰。
三、論罪：
  ㈠核被告所為，係犯毒品危害防制條例第10條第1項、第2項之
    施用第一級、第二級毒品罪。其施用前持有第一級毒品海洛
    因及第二級毒品甲基安非他命之低度行為，為施用之高度行
    為所吸收，不另論罪。
  ㈡被告所犯上開2罪，係一行為觸犯數罪名，屬想像競合犯，應
    從一重之施用第一級毒品罪處斷；起訴書認應分論併罰，容
    有誤會。
  ㈢查被告①前因竊盜案件，經臺灣桃園地方法院以103年度審易
    字第654號判決處有期徒刑7月確定；②因竊盜案件，經同院
    以103年度審易字第947號判決判處有期徒刑11月確定；③因
    施用毒品等案件，經同院以103年度審訴字第926號判決分別
    處有期徒刑11月、7月，應執行有期徒刑1年4月確定；④因施
    用毒品案件，經同院以103年度審訴字第1009號判決分別處
    有期徒刑11月、7月，應執行有期徒刑1年4月確定；⑤因施用
    毒品案件，經同院以103年度審訴字第1770號判決處有期徒
    刑10月確定；⑥因施用毒品案件，經同院以104年度審訴字第
    10號判決處有期徒刑11月確定，①至④案另經同院以104年度
    聲字第949號裁定定應執行有期徒刑3年9月確定（下稱應執
    行刑A，徒刑執行期間為103年10月19日至107年7月18日），
    ⑤、⑥案經同院以104年度聲字第2249號裁定定應執行有期徒
    刑1年8月確定（下稱應執行刑B，徒刑執行期間為107年7月1
    9日至109年3月18日），應執行刑A、應執行刑B接續執行後
    ，於108年1月4日獲假釋付保護管束，假釋期滿日為108年12
    月19日，然應執行刑A業於假釋前之107年7月18日執行完畢
    ，有本院被告前案紀錄表在卷可按，其於5年以內故意再犯
    本件有期徒刑以上之罪，為累犯，斟酌司法院大法官釋字第
    775號解釋文及解釋理由書之意旨，被告所執行完畢之前案
    ，多為與本案相同之施用毒品罪，且被告於假釋前實際在監
    執行超過4年，竟又再犯本案，足見其對毒品危害防制條例
    相關施用毒品刑罰之反應力確屬薄弱、法敵對惡性自然較高
    ，本院認有加重其刑之必要，爰依刑法第47條第1項之規定
    ，加重其刑。
　㈣再被告雖於原審準備程序中辯稱警員持搜索票到家中尚未開
    始搜索時，自己就向警員坦承施用毒品，並主動交出案外人
    陳銘煌所有之毒品，應符合自首云云；惟按對於未發覺之罪
    自首而受裁判者，得減輕其刑，刑法第62條前段定有明文。
    經查，原審函詢桃園市政府警察局刑事警察大隊是否出於被
    告之自首而查獲其犯行，該局函覆警員王雲光出具之職務報
    告表示：「二、本案經實施通訊監察及持續佈線蒐證後，於
    108年4月15日11時15分，指揮本大隊與海巡署偵防分署桃園
    查緝隊，持臺灣桃園地方法院公股核發之搜索票……，前往桃
    園市○○區○○路○段000巷00弄00○0號執行搜索，現場除犯嫌陳
    銘煌（搜索對象）外，另有犯罪嫌疑人李志成……。」、「三
    、本大隊與海巡署偵防分署桃園查緝隊人員入內執行搜索時
    ，發現犯罪嫌疑人李志成躲藏於屋頂，並將毒品藏於屋頂花
    盆內，始查獲上情，應未符合自首之要件。」等情（見原審
    卷第111頁），是已足認本案係警員前往被告居所執行搜索
    時，在屋頂發現被告並扣得毒品（該毒品係案外人陳銘煌所
    有，其所涉違反毒品危害防制條例罪嫌，另經檢察官以108
    年度偵字第11675號起訴），並非被告主動交付毒品；且按
    實質上一罪，如接續犯、繼續犯、加重結果犯、結合犯、吸
    收犯、常業犯或集合犯等，既非裁判上一罪，倘部分犯罪事
    實已先被發覺，即難認其主動供出其他部分事實仍有自首減
    輕其刑規定之適用（最高法院108年度台上字第3563號判決
    意旨參照），本案員警既已先行查獲被告涉嫌持有所藏匿之
    毒品，已有合理懷疑被告持有或施用毒品之確切根據，即便
    被告再主動告知施用毒品犯行，依據上開說明，仍不符合自
    首要件，附此敘明。
四、駁回上訴之理由：
  ㈠原審同此認定，以被告罪證明確，依刑事訴訟法第273條之1
    第1項行簡式審判程序，再依同法第299條第1項前段、毒品
    危害防制條例第10條第1項、第2項、刑法第11條前段、第55
    條、第47條第1項等規定，審酌其前已因施用毒品案件經法
    院判處罪刑確定，本應戒絕毒癮，詎其竟未能自新，仍再施
    用足以導致人體機能發生依賴性、成癮性及抗藥性等障礙之
    第一、二級毒品，戕害自身健康，漠視法令禁制，再衡以被
    告犯後坦承罪行，並斟酌被告之犯罪動機、情節及所生危害
    暨其生活及經濟狀況、素行、年紀及智識程度等一切情狀，
    量處有期徒刑1月4月，並說明扣案如附表編號一所示之玻璃
    球吸食器1組，係被告與案外人陳銘煌共同所有，附表編號
    二所示之電子磅秤1台，係為被告所有，且均為供其本案施
    用毒品犯行所用之物，爰均依刑法第38條第2項前段規定宣
    告沒收。經核原判決認事用法並無違誤，量刑亦為妥適。
  ㈡被告提起上訴，稱施用毒品犯行，並未損及他人，何來特別
    之惡性，原審依累犯規定遽論以重刑，損及被告權益，請求
    輕判云云。然原審業已詳為斟酌刑法第57條所列之事由而為
    量刑，其量刑基礎事實並無任何錯誤，認被告所為有必要依
    累犯之規定加重其刑，亦與本院認定相同，現行法既認為被
    告於強制戒治執行完畢釋放後5年內再犯施用毒品罪即應依
    法追訴處罰，便與一般犯罪無異，法官應依法認定是否該當
    於累犯且裁量是否加重其刑，衡諸被告歷來多次施用毒品未
    能戒除之紀錄及相關確定判決之刑度，在被告此次兼犯施用
    第二級毒品罪之情況下，原審依累犯之規定加重其刑及宣告
    上開之刑，均無任何違法、不當或過重之處，是被告上訴請
    求輕判，並無理由，應予駁回。
據上論斷，應依刑事訴訟法第368條，判決如主文。
本案經檢察官王文咨提起公訴，檢察官許祥珍到庭執行職務。
中　　華　　民　　國　　109 　年　　6 　　月　　9 　　日
                  刑事第八庭  審判長法  官  陳世宗 
                                    法  官  周明鴻
                                    法  官  吳勇毅 
以上正本證明與原本無異。
如不服本判決，應於收受送達後20日內向本院提出上訴書狀，其
未敘述上訴之理由者並得於提起上訴後20日內向本院補提理由書
（均須按他造當事人之人數附繕本）「切勿逕送上級法院」。
                                    書記官  許家慧
中　　華　　民　　國　　109 　年　　6 　　月　　9 　　日
附表：
編號 物品名稱 數量 所   有   人   及   用   途 一 玻璃球吸食器  壹組 被告與陳銘煌共同所有，供被告本案施用毒品所用之物 二 電子磅秤  壹臺 被告所有，供其本案施用毒品所用之物